臺灣彰化地方法院刑事判決　　　　　　　　　　　　　九十三年度易字第六二號
　　公　訴　人　臺灣彰化地方法院檢察署檢察官
　　被　　　告　庚○○
　　被　　　告　丁○○
右列被告等因竊盜等案件，經檢察官提起公訴（九十三年度偵字第三○六一、三六七
○號），本院判決如左：
    主  文
庚○○無罪。
丁○○免訴。
    理  由
壹、無罪部分：
一、公訴意旨略以：被告庚○○明知被告丁○○、戊○○（業經本院判決免訴在案）
    至其設於彰化縣福興鄉○○路○段二三八號綠遠環保工程有限公司出售之水車、
    白鐵片等均為贓物，竟基於故買贓物之概括犯意，分別以新臺幣（以下同）七千
    二百三十五元、六千六百八十元之價格，連續故買之，因認被告庚○○涉有刑法
    第三百四十九條第二項故買贓物罪嫌等語。
二、按犯罪事實應依證據認定之，無證據不得認定其犯罪事實。又不能證明被告犯罪
    者，應諭知無罪之判決，刑事訴訟法第一百五十四條第二項、第三百零一條第一
    項分別定有明文。又事實之認定，應憑證據，如未能發現相當證據，或證據不足
    以證明，自不能以推測或擬制之方法，為裁判基礎（最高法院四十年台上字第八
    六號判例參照）；且認定犯罪事實所憑之證據，雖不以直接證據為限，間接證據
    亦包括在內，然而無論直接證據或間接證據，其為訴訟上之證明，須於通常一般
    之人均不致有所懷疑，而得確信其為真實之程度者，始得據為有罪之認定，倘其
    證明尚未達到此一程度，而有合理之懷疑存在而無從使事實審法院得有罪之確信
    時，即應由法院為諭知被告無罪之判決（最高法院七十六年台上字第四九八六號
    判例參照）。
三、本件公訴人認被告庚○○涉有前開故買贓物罪嫌，其所憑之證據及理由無非係以
    被告庚○○既不知被告丁○○之職業，於故買前，均詢問被告丁○○有關水車葉
    片之來源，顯已對該水車葉片之來源心生懷疑，顯非一般資源回收物，且被告庚○○又數次加以故買，依常情，任何人皆可認知該水車葉片係屬贓物，為其所憑
    之論據。訊據被告庚○○固坦承向被告丁○○、戊○○買受水車、白鐵片之事實
    ，惟堅決否認有何故買贓物之犯行，辯稱：伊買受時，水車已經壞掉且拆開不完
    整，此類物品如果養殖場不做了，也會拿來賣，伊不知道是贓物等語。
四、本院查：
（一）按刑法上贓物罪之成立，不論行為人其行為態樣為收受、搬運、寄藏、故買或
      牙保，除了客觀上須行為人有前開符合法律所規定之行為外，更必須以行為人
      對其所收受、搬運、寄藏、故買或牙保之物，於主觀上明知為贓物為必要，故
      於訴訟上欲認定行為人有收受、搬運、寄藏、故買或牙保贓物之犯行，審理事
      實之法院除須證明行為人於客觀上有收受、搬運、寄藏、故買或牙保贓物之行
      為外，更必須證明行為人於收受、搬運、寄藏、故買或牙保一定之物品時，於
      該行為人之主觀上對於其所收受、搬運、寄藏、故買或牙保之物有贓物之認識
      。本件故買贓物罪，其罪責之成立與否，取決於可否證明被告庚○○於買受該
      水車、白鐵片等物時，對於水車、白鐵片之不明來源具有認識，並出於犯罪之
      故意予以買受，茍未能證明被告庚○○有此犯意，實無從推斷被告庚○○於買
      受水車、白鐵片時具有贓物之不法認識。
（二）本件被告庚○○固坦承向被告丁○○、戊○○買受水車、白鐵片等物，然經被
      告丁○○帶同警員至被告庚○○經營之綠遠環保工程有限公司查證之結果，因
      被告庚○○收購之物品均集中堆置，未能尋得何者為被告庚○○向被告丁○○
      、戊○○買受之物品，而被害人乙○○、甲○○事後雖至被告庚○○經營之綠
      遠環保工程有限公司指認贓物，惟渠等所指出之物品，亦僅稱是類似之物品，
      並不能確定即為渠等失竊之水車，已據證人即己○○○○於本院結證明確（見
      本院九十三年十月十九日審判筆錄第六、七、十二頁），並有照片八張在卷可
      憑；而依卷內照片觀之，被害人乙○○、甲○○指出之水車，均業經拆解，實
      際形體已不復見，骨架並有生銹之情形，一般人見之，實難有贓物之聯想。又
      被告丁○○、戊○○共同竊得之白鐵片一片，形狀為長方形、長約一公尺，並
      無任何可資辨別之特徵，如有需要即可加以訂做使用，已據證人即被害人辛○○於本院結證在卷（見本院九十三年十月十九日審判筆錄第十四至十六頁），
      足徵該水車、白鐵片，就其性質、功用言之，不具何特殊性，一般養殖場或有
      需要之民眾皆可能使用該等物品，而任何物品均有其耐用期限，汰舊換新亦為
      人情之常，此時將尚存有若干剩餘價值之物品出售予舊貨商或資源回收業者，
      要屬吾人社會生活經驗所能理解之交易態樣。再者，以買受之價格言之，被告
      庚○○當時係以廢鐵每公斤八元、白鐵每公斤三十六元之價格向收購，核與被
      告庚○○提出之向資源回收業者詢問之價格廢鐵在六元至八元間，在二十元至
      二十七元間（參被告庚○○提出之佑勢商行、新英金屬有限公司出具之收購價
      格表）之市場上交易價格相當，尚非顯不相當之價格，且被告庚○○收購時，
      亦有將收購物品過秤、計算重量，亦據被告丁○○在本院就被告庚○○被訴收
      受贓物罪以證人之身分證述明確（見本院九十三年十一月二十五日審判筆錄第
      九頁），故本件之交易情形、價格，並無何悖於常情之處，自難率認被告庚○○存有贓物之認識。
（三）又被告丁○○復結證稱：伊竊得之水車，本來就是零散之物，並不完整，被告
      庚○○有問東西何來，但伊沒有回答，伊也沒有告訴被告庚○○出售之物品是
      竊得之贓物，被告庚○○不知道是贓物等情甚詳（見本院九十三年十一月二十
      五日審理筆錄第七至九頁），再經本院提示前開照片，其亦確認出賣之水車之
      外觀，與照片所示類似，在無任何顯現於外之足以懷疑該水車、白鐵片係屬贓
      物之情況下，實難遽以推斷或臆測被告庚○○確屬知贓仍予故買。至公訴人固
      認被告庚○○既不知被告丁○○之職業，又曾詢問出售物品之來源，顯已對該
      水車葉片之來源心生懷疑，雖非無見，然被告庚○○既是回收業者，而回收業
      者常是贓物之銷贓管道，此為吾人所共知，被告庚○○詢問物品來源，自係為
      避免收購到贓物而觸犯刑責，尚不能據此為不利被告庚○○之認定。是被告庚○○辯稱不知其買受之水車、白鐵片是贓物等語，應堪採信。
五、綜上所述，公訴人憑以認定被告庚○○涉有刑法第三百四十九條第二項規定之故
    買贓物犯行之論據，在客觀上未達於通常一般人均不致有所懷疑之程度，本院無
    從形成被告庚○○有罪之確信，自難以故買贓物罪相繩。此外復查無其他積極證
    據足資證明被告庚○○有何公訴人所聲請簡易判決處刑之故買贓物之犯行，既不
    能證明被告庚○○犯罪，揆諸前揭說明，自應為被告庚○○無罪之諭知。
貳、免訴部分：
一、公訴意旨略以：被告丁○○基於意圖為自己不法之所有之概括犯意，於(1)九十三
    年二月十九日上午九時十分許，與同有犯意聯絡之丙○○（另行審結），在彰化
    縣芳苑鄉○○村○○○段一九二地號乙○○之養殖池，共同竊取乙○○所有之水
    車二組得手；(2)九十三年二月二十五日下午二時許及同日下午二時二十分許，與
    同有犯意聯絡之戊○○，分別在彰化縣芳苑鄉新寶村牛肚溝堤岸場旁、彰化縣芳
    苑鄉王功海埔新生地一四一一地號，共同竊取甲○○所有之水車一組及辛○○所
    有之白鐵片一片得手等情，因認被告丁○○涉有刑法第三百二十條第一項之竊盜
    罪嫌。
二、按案件曾經判決確定者，應為免訴之判決，刑事訴訟法第三百零二條第一款定有
    明文。此項原則關於實質上一罪或裁判上一罪，均有其適用。連續犯係裁判上一
    罪，其一部分犯罪事實曾經判決確定者，其效力當然及於全部，故檢察官復將其
    他部分重行起訴，亦應諭知免訴之判決，最高法院著有四十九年臺非字第二○號
    判例足資參照。又按犯罪事實具有連續性或繼續性者，在實體上為一罪，在訴訟
    法上為同一客體，具有不可分割性，故檢察官雖就其犯罪事實之一部起訴，依刑
    事訴訟法第二百六十七條之規定，其效力及於全部，但其效力及於全部之何一時
    點，自應予界定，最高法院三十二年上字第二五七八號判例意旨及八十二年度第
    四次刑事庭會議，均係就經言詞辯論之有罪判決，其確定判決既判力之時點，係
    以最後審理事實法院宣示判決時為準，因最後審理事實法院宣示判決後始行發生
    之事實，非該法院所得審判，即為該案判決之既判力所不能及。而簡易判決因其
    不經言詞辯論，故並不經宣示判決程序，不經宣示之裁判必經合法送達始生效力
    ，故通說應以最初送達之日期為既判力之時點，合先敘明。
三、經查：(一)本件被告丁○○前曾於九十三年二月二十九日上午八時許，駕駛大貨車
    至彰化縣芳苑鄉牛肚溝提岸南邊魚塭群，連續竊取(1)黃琪順放置在其魚塭內（坐
    落芳苑鄉○○○段一○八之五地號）之白鐵水車架二座、水車葉片五組；(2)黃登
    丑放置在其魚塭內（坐落同段七九之二地號）之白鐵水車架一座；(3)黃石放置在
    其魚塭內（坐落同段一之三七地號）之白鐵水車架一座；(4)黃秋華放置在其魚塭
    內（坐落同段一○八之五地號）之白鐵水車葉片式一支得手，業經臺灣彰化地方
    法院檢察署檢察官以九十三年度偵字第一八五四號聲請簡易判決處刑，並經本院
    北斗簡易庭於九十三年六月三十日，以九十三年度斗簡字第一○九號刑事簡易判
    決判處有期徒刑六月，如易科罰金，以三百元折算一日，嗣於九十三年八月三日
    送達於被告住所，由其同居人許順銀收受，已於同年八月十三日確定乙節，業經
    本院調取本院九十三年度斗簡字第一○九號偵審全卷核閱無訛，並有臺灣高等法
    院被告全國前案紀錄表在卷可按。(二)被告丁○○於本件審理時供稱：伊那一陣子
    沒有職業，丙○○帶伊去偷後，賣得金錢後，伊就自己去偷了等語（見本院九十
    三年十一月二十五日審判筆錄第十五頁），觀之被告丁○○本件竊盜之犯罪時間
    ，與前開案件之犯罪時間最長僅隔十天，且所竊得之物均係水車、白鐵片等物，
    所犯罪名構成要件又屬同一，則本件犯罪事實與前開業已判決處刑之犯罪事實，
    顯係基於概括犯意所為，自應屬連續犯而為裁判上一罪之關係，則依前揭說明，
    本件犯罪時間既在前案即本院九十三年度斗簡字第一○九號判決送達被告丁○○
    之前，則該案件確定判決之效力，顯應及於本件檢察官聲請簡易判決處刑之犯罪
    事實，揆諸前開說明，本院自應為免訴之判決。
據上論斷，應依刑事訴訟法第三百零一條第一項、第三百零二條第一款，判決如主文
。
本案經檢察官楊忠城到庭執行職務。
中      華      民      國    九十三    年     十二     月      九      日
                                臺灣彰化地方法院刑事第二庭
                                  審判長法官  宋  恭  良
                                  法      官  吳  永  梁
                                  法      官  許  雅  婷
右正本證明與原本無異。
如不服本判決，應於判決送達後十日內向本院提出上訴狀( 須附繕本 )。
                                  法院書記官  謝  秋  德
中      華      民      國    九十三    年     十二     月     十三     日
